臺灣高等法院高雄分院民事判決
110年度上易字第81號
上  訴  人  陳國慶
訴訟代理人  馬興平律師
被上訴人    陳泓偉
            黃美麗
            陳蕙如
            陳蕙君
上四人共同  邱超偉律師
訴訟代理人  
上列當事人間請求遷讓房屋等事件，上訴人對於中華民國110年1
月15日臺灣高雄地方法院107年度訴字第744號第一審判決提起上
訴，並擴張、減縮上訴聲明，本院於111年3月2日言詞辯論終結
，判決如下：
    主      文
一、原判決關於駁回上訴人後開第二、三項之訴部分，及該部分
    假執行之聲請，暨訴訟費用之裁判均廢棄。
二、被上訴人陳泓偉、黃美麗、陳蕙如及陳蕙君應將附表ㄧ房屋
    之3、4樓遷讓交還上訴人及其他共有人。
三、被上訴人陳泓偉應自民國一一０年十二月三十日起至遷讓返
    還第二項之房屋予上訴人及其他共有人之日止，按月給付上
    訴人新臺幣伍仟元整。
四、其餘上訴及擴張之訴均駁回。
五、第一、二審訴訟費用由被上訴人共同負擔。
    事實及理由
壹、程序事項
一、按第二審訴之變更或追加，非經他造同意不得為之，但擴張
    或減縮應受判決事項之聲明者，不在此限，民事訴訟法第44
    6條第1項、第255條第1項第3款定有明文。上訴人原起訴請
    求被上訴人陳泓偉、黃美麗、陳蕙如及陳蕙君（個稱以姓名
    表示）應自民國108年3月31日起至返還附表ㄧ所示房屋（下
    稱甲屋）之3、4樓（下稱系爭房屋）之日止，按月連帶給付
    上訴人新臺幣（下同）5千元，如任一被上訴人為全部或一
    部之給付時，其餘被上訴人於該給付範圍內同免給付之義務
    （見本院卷第9至10頁、原審卷二第165頁）。嗣於第二審程
    序，關於不當得利部分，變更請求陳泓偉應自起訴狀繕本送
    達翌日即107年3月31日起至返還系爭房屋之日止，按月給付
    上訴人5千元（見本院卷第166、349、350頁），核屬擴張、
    減縮應受判決事項之聲明，合於上開規定，應予准許。
貳、實體事項
一、上訴人主張：
　㈠伊與訴外人陳修、陳明誠為兄弟，甲屋（即地下層一樓、地
    上層四樓之鋼筋混凝土造建物）暨坐落土地，係伊等共有（
    應有部分各1/3），並於90年11月14日簽署土地暫房屋共同
    管理合約書（下稱A合約書），其中第3條5.（建物及土地出
    租條文）約定「…b.3-4層（即系爭房屋）暫由乙方（即陳明
    誠）使用，每月需繳交使用費壹萬元…（下稱系爭約定）」
    。嗣陳明誠於95年9月10日死亡，被上訴人雖為陳明誠配偶
    及子女，但繼承人僅陳泓偉，餘均拋棄繼承，甲屋改由陳泓
    偉與伊、陳修共有（應有部分各1/3），黃美麗、陳蕙如及
    陳蕙君（下合稱黃美麗等3人）自95年5月10日陳明誠死亡之
    後，已無占用系爭房屋之正當權源，伊依民法第767條、第8
    21條規定，得請求黃美麗等3人返還系爭房屋予伊及全體共
    有人。
　㈡其次，伊、陳修及陳泓偉於95年11月17日另簽同意書（下稱B
    同意書），由陳泓偉同意於甲屋出售後自簽約日起算1個月
    內搬遷系爭房屋。系爭約定、B同意書均具租賃契約性質，
    否則亦屬使用借貸性質。而A合約書之系爭約定，依序依附
    表二之事由已各生終止效果，依民法第767條、第821條、第
    455條、第470條規定，伊得擇一請求陳泓偉返還系爭房屋予
    伊及全體共有人。又系爭約定終止後，陳泓偉無權占有系爭
    房屋，受有相當租金之利益，致伊受有損害，伊自得按應有
    部分，依民法第179 條規定，請求給付自起訴狀繕本送達翌
    日即107年3月31日起至返還系爭房屋之日止，按月5千元。
　㈢聲明：1.被上訴人應將系爭房屋遷讓交還予上訴人及其他共
    有人。2.陳泓偉應自108年3月31日起至返還系爭房屋之日止
    ，按月給付上訴人5千元；另擴張請求陳泓偉自107年3月31
    日起至108年3月30日止，應再按月給付上訴人5千元。3.願
    供擔保，請准宣告假執行。
二、被上訴人則以：伊等雖不爭執各為系爭房屋之獨立占有人，
    惟系爭約定既係由陳明誠使用系爭房屋，B同意書則約定被
    上訴人居住系爭房屋、上訴人及陳修負責甲屋1、2樓消毒、
    清除廢棄物及甲屋售出後補償伊等搬遷費，屬對甲屋使用收
    益之分管，可見系爭約定、B同意書具分管契約性質。系爭
    約定既於98年民法第820條第1項規定修法之前，經全體共有
    人同意所成立之分管契約，上訴人與陳修自不得以106年12
    月25日律師函（下稱系爭律師函）片面終止該分管契約，伊
    等依系爭約定、B同意書對系爭房屋具合法占用權源。何況
    ，如認以系爭律師函終止分管契約合法者，亦顯失公平。縱
    認系爭約定、B同意書之性質為租賃契約或使用借貸契約，
    而陳泓偉固自95年11月起未給付系爭約定之使用費，但伊等
    仍無違約，上訴人自不得終止租約或使用借貸契約。再者，
    陳泓偉既非無權占用系爭房屋，自無不當得利，即便應給付
    不當得利，上訴人所請求每月數額為過高等語置辯。
三、原審判決上訴人敗訴，上訴人不服，提起上訴，並為訴之擴
    張，聲明：㈠原判決廢棄。㈡被上訴人應將系爭房屋遷讓交還
    上訴人及其他共有人。㈢陳泓偉應自107年3月31日起至返還
    系爭房屋之日止，按月給付上訴人5千元。被上訴人答辯聲
    明：上訴及擴張之訴均駁回。
四、兩造不爭執事項：　　
　㈠上訴人、陳修、陳明誠為兄弟，前以繼承為原因，分別共有
    甲屋（應有部分各1/3）；甲屋為地下層一樓、地上層四樓
    之鋼筋混凝土造建物，門牌號碼均高雄市○○區○○○路000號。
　㈡上訴人、陳修、陳明誠於90年11月14日簽署A合約書，其中第
    3條管理條文5.（建物及土地出租條文）約定　：「a.1-2層
    出租，其租金全數作為償還貸款（含押金），繳入臺灣銀行
    陳明誠帳戶00000000000-0（下稱系爭帳戶）。b.3-4層暫由
    乙方（即陳明誠）使用，每月需繳交使用費壹萬元整，繳入
    系爭帳戶，如未繳交使用，由三方共同處理（以多數決為處
    理依據，即系爭約定）。c.土地及房屋償還貸款，如租金無
    法足夠償還貸款利息，乙方需無償立即搬出，由三方共同處
    理（以多數決為處理依據）」。
　㈢甲屋1、2樓於93年間，由陳明誠為出租人，出租予訴外人陳
    瑞春，租期自93年10月1日至94年9月30日止。
　㈣黃美麗等3人及陳泓偉分別係陳明誠配偶及子女，陳明誠於95
    年9 月10日死亡，除陳泓偉外，餘均拋棄繼承；被上訴人均
    居住系爭房屋，各為獨立之占有人。
  ㈤甲屋於95年9 月10日陳明誠死亡以後，由上訴人、陳修、陳
    泓偉分別共有（應有部分各1/3），陳泓偉於95年11月28日
    辦理繼承登記。
　㈥上訴人、陳修及陳泓偉於95年11月17日簽B同意書，第2條約
    定：「本房屋三樓、四樓（由黃美麗家人居住之樓層，即系
    爭房屋）負責白蟻之消毒；一樓、二樓白蟻之消毒、廢棄物
    之清除由陳修、上訴人共同負責。房屋售出交屋後、陳明誠
    之繼承人不負白蟻之後續責任問題」，且陳泓偉亦同意甲屋
    售出後自簽約日起算，最遲1 個月內搬遷交屋，另於同日委
    託中信房屋銷售甲屋並簽立委託書。
　㈦陳明誠自94年3月至95年9月，按月支付2萬5千元至系爭帳戶
    ；95年10、11月上訴人、陳修及陳泓偉各支付1萬5千元至系
    爭帳戶。
　㈧上訴人及陳修於106年12月25日以系爭律師函通知陳泓偉應於
    文到30日內遷讓並返還系爭房屋，陳泓偉於106年12月28日
    收受該律師函。
五、本件爭點：
　㈠A合約書之系爭約定、B同意書，性質為何？
  ㈡上訴人依民法第767條、第821條規定，請求黃美麗等3人返還
    系爭房屋予上訴人及全體共有人，有無理由？上訴人依序以
    附表二編號1至6所示事由，向陳泓偉終止A合約書之系爭約
    定，是否適法？上訴人擇一依民法第767條、第821條、第45
    5條、第470條規定，請求陳泓偉遷讓系爭房屋予上訴人及全
    體共有人，有無理由？
　㈢上訴人依民法第179條規定，請求陳泓偉給付不當得利，有無
    理由及數額若干？
六、本院判斷：
  ㈠A合約書之系爭約定、B同意書，性質為何？
　1.按稱租賃者，謂當事人約定，一方以物租與他方使用收益，
    他方支付租金之契約。前項租金，得以金錢或租賃物之孳息
    充之，民法第421條定有明文。因使用租賃物而支付之對價
    ，即為租金，其約定之名稱如何，原非所問，即支付對價而
    使用租賃物即成立租賃契約。次按共有人對共有物之特定部
    分占用收益，須徵得其他共有人全體同意。共有人間就共有
    物之全部劃定範圍，各自占用共有物之特定部分而為管理者
    ，為共有物之分管契約（最高法院100年度台上字第1776號
    判決意旨參照），亦即共有人就共有物訂立分管契約，係各
    就共有物之特定部分實行管領之債權，同時又互負容忍他共
    有人各就特定部分實行管領之債務。再使用借貸為無償契約
    ，而租賃則為有償契約，當事人之一方約定以物交他方使用
    ，究屬使用借貸或租賃，應衡酌他方是否支付使用之對價，
    予以認定。
　2.上訴人主張A合約書之系爭約定具租賃契約或使用借貸契約
    性質，被上訴人則抗辯A合約書之系爭約定屬分管契約性質
    。查：
　⑴上訴人、陳修、陳明誠為兄弟，前以繼承為原因，分別共有
    甲屋（應有部分各1/3）；甲屋為地下層一樓、地上層四樓
    之鋼筋混凝土造建物，門牌號碼均高雄市○○區○○○路000號乙
    節，為兩造所不爭執，並有甲屋建物登記第一類謄本、地籍
    異動索引、高雄○○○○○○○○110年4月26日函可憑（見原審卷一
    第5、6頁、本院卷第119頁），是上訴人、陳修、陳明誠原
    分別共有之不動產，屬透天型房屋，可以認定。 
　⑵上訴人、陳修、陳明誠於90年11月14日簽署A合約書，其中第
    3條管理條文5.（建物及土地出租條文）約定　：「a.1-2層
    出租，其租金全數作為償還貸款（含押金），繳入系爭帳戶
    。b.3-4層暫由乙方（即陳明誠）使用，每月需繳交使用費
    壹萬元整，繳入系爭帳戶，如未繳交使用，由三方共同處理
    （以多數決為處理依據，即系爭約定）。c.土地及房屋償還
    貸款，如租金無法足夠償還貸款利息，乙方需無償立即搬出
    ，由三方共同處理（以多數決為處理依據）」等語（見原審
    卷一第7頁反面），而A合約書第3條管理條文5.之用語既敘
    明「建物及土地出租條文」，依契約文義解釋，當指上訴人
    、陳修、陳明誠合意將甲屋區分為2部分，分別為1-2層、3-
    4層，但兩者均以「出租」方式為管理甚明。
　⑶其次，甲屋1、2樓於93年間，由陳明誠為出租人，出租予陳
    瑞春，租期自93年10月1日至94年9月30日止等節，為兩造所
    不爭執，並有甲屋1、2樓租約可證（見原審卷一第117頁正
    、反面）。既認上訴人、陳修、陳明誠共有之甲屋屬地下一
    層、地上四層之透天型房屋，其中1-2層部分業經共有人全
    體合意出租，租金並全部作為共有人全體以甲屋申辦房貸所
    生共同債務之清償，並繳入陳明誠所有之系爭帳戶，參以上
    開租約係推由陳明誠擔任出租人，足見上訴人、陳修、陳明
    誠之共有人間係授權陳明誠就甲屋1-2層為管理及代為出租
    等權限，並限定以所收租金支付貸款。另系爭約定已明示甲
    屋3-4層之「使用權」人為陳明誠，並由其按月繳交使用費1
    萬元，核其真意是由陳明誠向全體共有人承租甲屋3-4層之
    使用收益，此參陳明誠所有系爭帳戶之存摺（見原審法院10
    9年度訴字第1301號民事影卷第75至87頁），自90年11月14
    日起至93年8月間之交易明細，各月均出現手寫「租金」或
    「房租」等字樣，且被上訴人亦自陳：該存摺係陳明誠所留
    下等語（見本院卷第168頁）益明。是依甲屋實際使用情況
    ，亦區分為1-2層、3-4層之2部分，其中1-2層係出租予訴外
    人使用，另3-4層則由陳明誠支付對價取得使用權，亦可認
    定。
　⑷綜上以觀，參照A合約書第3條管理條文5.之文義，及甲屋嗣
    後實際使用情形，並對照上開存摺所註記內容等綜合判斷，
    系爭約定當屬租賃契約之性質。上訴人主張系爭約定為租賃
    契約，可以採信，被上訴人抗辯系爭約定屬分管契約，不足
    為採。至上訴人另主張系爭約定為使用借貸契約，然承前述
    ，系爭約定既為有償契約，自與使用借貸性質不符，附此敘
    明。
　3.上訴人雖主張B同意書亦為租賃契約云云。惟查，上訴人、
    陳修及陳泓偉於95年11月17日簽B同意書，第2條約定：「本
    房屋三樓、四樓（由黃美麗家人居住之樓層，即系爭房屋）
    負責白蟻之消毒；一樓、二樓白蟻之消毒、廢棄物之清除由
    陳修、上訴人共同負責。房屋售出交屋後、陳明誠之繼承人
    不負白蟻之後續責任問題」，且陳泓偉亦同意甲屋售出後自
    簽約日起算，最遲1 個月內搬遷交屋，另於同日委託中信房
    屋銷售甲屋並簽立委託書乙節，為兩造所不爭執，並有B同
    意書可佐（見原審卷一第9頁），是B同意書旨在解決上訴人
    、陳修及陳泓偉合意將甲屋為「出售」處分，並就出售前各
    樓層所生白蟻、消毒、廢棄物清除之事項，分配負責義務人
    ，尚與系爭房屋使用權源之約定無涉，自非租賃契約，亦非
    分管契約。上訴人主張屬租賃契約，被上訴人抗辯為分管契
    約，均有誤會。
  ㈡上訴人依民法第767條、第821條規定，請求黃美麗等3人返還
    系爭房屋予上訴人及全體共有人，有無理由？上訴人依序以
    附表二編號1至6所示事由，向陳泓偉終止A合約書之系爭約
    定，是否適法？上訴人擇一依民法第767條、第821條、第45
    5條、第470條規定，請求陳泓偉遷讓系爭房屋予上訴人及全
    體共有人，有無理由？
　1.按所有人對於無權占有或侵奪其所有物者，得請求返還之；
    各共有人對於第三人，得就共有物之全部為本於所有權之請
    求。但回復共有物之請求，僅得為共有人全體之利益為之。
    民法第767條第1項前段、第821條分別定有明文。又按以無
    權占有為原因，請求返還土地者，占有人對土地所有權存在
    之事實無爭執，而僅以非無權占有為抗辯者，土地所有權人
    對其土地被無權占有之事實無舉證責任，占有人自應就其取
    得占有係有正當權源之事實證明之。
　2.黃美麗等3人雖以A合約書、B同意書，作為其等有權占用系
    爭房屋之正當權源。然查，上訴人、陳修、陳明誠為兄弟，
    前以繼承為原因，分別共有甲屋（應有部分各1/3）；黃美
    麗等3人及陳泓偉分別係陳明誠配偶及子女，陳明誠於95年9
     月10日死亡，除陳泓偉外，餘均拋棄繼承；被上訴人均居
    住系爭房屋，各為獨立之占有人；甲屋於95年9 月10日陳明
    誠死亡以後，由上訴人、陳修、陳泓偉分別共有（應有部分
    各1/3），陳泓偉於95年11月28日辦理繼承登記等節，為兩
    造所不爭執，並有甲屋建物登記第三類謄本可稽（見原審卷
    一第23頁），又承前述，既認A合約書之系爭約定屬租賃契
    約，且承租人為陳明誠，而黃美麗等3人既已對陳明誠拋棄
    繼承，於法自不能繼受A合約書之系爭約定，另黃美麗等3人
    非B同意書之當事人，且B同意書與系爭房屋使用權源無涉，
    業如上述，故黃美麗等3人占用系爭房屋並無正當權源，上
    訴人依民法第767條第1項前段、第821條規定，請求黃美麗
    等3人遷讓返還系爭房屋，於法有據。
　3.上訴人雖主張依序依附表二所示事由，已向陳泓偉終止系爭
    租約。然查：
　⑴附表二編號1部分：B同意書與系爭房屋使用收益等約定無涉
    ，已如前述，則B同意書自非上訴人、陳修及陳泓偉合意終
    止系爭租約之依據，上訴人此部分主張，不可採信。　
　⑵附表二編號2部分：　
　①上訴人雖主張A合約書第3條5.c.已約定甲屋租金不足清償貸
    款利息時，乙方（即陳明誠）應立即搬出，94年1月2日起甲
    屋租金業不足清償貸款利息，陳泓偉迄今違反該約定，亦構
    成土地法第100條第5款事由云云。
　②稽之A合約書第3條5.c（見原審卷一第7頁反面），固約定「
    土地及房屋償還貸款，如租金無法足夠償還貸款利息，乙方
    需無償立即搬出，由三方共同處理…」等語；而依甲屋之臺
    灣銀行歷史放款明細所示（見本院卷第313至329頁），94年
    1月之利息額1萬829元（見本院卷第317頁），與系爭約定之
    租金額1萬元相較後，縱認甲屋之租金收入合於上開要件，
    陳明誠（或陳泓偉）拒不搬遷系爭房屋，而構成土地法第10
    0條第5款所定「承租人違反租約」情形時，然承前述，系爭
    租約之出租人係上訴人、陳修，依民法第258條第2項、第26
    3條規定，本應由上訴人、陳修全體向陳明誠（或陳泓偉）
    為終止租約之意思表示，上訴人雖於109年11月30日原審民
    事爭點整理狀敘明此事由（見原審卷二第151、152頁），但
    僅由上訴人為終止租約之意思表示，亦不合法律規定，故上
    訴人此部分主張，於法無據。
　⑶附表二編號3部分：　
　①上訴人雖主張A合約書第3條4已約定系爭租約迄至100年12月3
    1日屆期終止，陳泓偉迄今未搬遷，違反該約定，亦構成土
    地法第100條第5款事由云云。
　②觀之A合約書第3條4（見原審卷一第7頁），固約定「…100年
    需協商由一人購買本屋，如無法由一人購買得出售償還銀行
    貸款及甲乙丙參方已償還之金額…」等語，可見該約定並無
    敘及系爭租期之終期，自不能認該租約於100年12月31日租
    期屆滿。則上訴人主張陳泓偉迄今拒不搬遷，構成土地法第
    100條第5款事由，不可採信。
　⑷附表二編號4部分：　　
　①上訴人雖主張以寄發系爭律師函，依民法第450條第2項規定
    終止租約云云。查，上訴人及陳修於106年12月25日以系爭
    律師函通知陳泓偉應於文到30日內遷讓並返還系爭房屋，陳
    泓偉於106年12月28日收受該律師函乙節，為兩造所不爭執
    ，並有系爭律師函可佐（見原審卷一第10、11頁），固可認
    定系爭律師函係上訴人及陳修全體向陳泓偉為意思表示，業
    經陳泓偉受領。
　②然系爭律師函敘明「…惟事後台端卻不願配合出售系爭房屋後
    搬遷，按民法第820條第1項前段共有物之管理，除契約另有
    約定外，應以共有人過半數及其應有部分合計過半數之同意
    行之，現系爭房屋共有人陳國慶（即上訴人）及陳修均同意
    終止前述土地暫房屋共同管理合約書（即A合約書）及同意
    書（即B同意書）內容所約定事項，其共有人人數與系爭房
    屋（即甲屋）應有部分均過半數，台端已無合法權源占有系
    爭房屋…」等語，足認上訴人及陳修於系爭律師函，係依民
    法第820條第1項前段規定，向陳泓偉為終止之意思表示。然
    承前述，既認A合約書之系爭約定屬租賃契約，非分管契約
    ，上訴人主張系爭律師函已生民法第450條第2項規定終止效
    果，不可採信。
　⑸附表二編號5部分：　　
　　上訴人雖主張以原審起訴狀繕本送達陳泓偉後之30日，依民
    法第450條第2項規定生終止租約效果云云。然上訴人於起訴
    狀僅主張依民法第767條第1項、第820條第1項前段、第821
    條第1項規定，陳泓偉已無合法占有權源，依法應遷讓系爭
    房屋等語（見原審卷一第3頁反面、第4頁），顯見上訴人於
    起訴狀亦無表明基於終止租約之意思，向陳泓偉終止系爭租
    約，故上訴人上開主張，亦屬無據。
　⑹附表二編號6部分：
　①按出租人因承租人積欠租金額，除擔保金抵償外，達2個月以
    上時，得收回房屋，土地法第100條第3款定有明文。另按承
    租人租金支付有遲延者，出租人得定相當期限，催告承租人
    支付租金，如承租人於其期限內不為支付，出租人得終止契
    約。租賃物為房屋者，遲付租金之總額，非達2個月之租額
    ，不得依前項之規定，終止契約；承租人於租賃關係終止後
    ，應返還租賃物，民法第440條第1項、第2項前段、第455條
    前段亦分別有明文。
　②查，陳明誠自94年3月至95年9月，按月支付2萬5千元至系爭
    帳戶；95年10、11月上訴人、陳修及陳泓偉各支付1萬5千元
    至系爭帳戶乙節，為兩造所不爭執，參以陳泓偉自陳：自95
    年11月之後，未按A合約書之系爭約定給付使用費；伊等依
    系爭約定使用系爭房屋，屬有償約定，但目前處於無繳納租
    金狀態等語（見本院卷第167、228頁），顯見陳泓偉自95年
    12月起迄今，已合於遲付租金之總額，達2個月以上租額之
    情事甚明。
　③上訴人主張伊與陳修，以本件民事綜合辯論意旨㈦狀（下稱系
    爭㈦狀）送達被上訴人訴訟代理人翌日即110年11月30日起1
    個月內請求陳泓偉給付積欠租金48萬餘元，如未於1個月內
    為給付，依民法第440條第1項、土地法第100條第3款規定終
    止系爭租約乙節，有系爭㈦狀、掛號信送達回執可憑（見本
    院卷第310、311、331、335頁）；另陳修亦證述：A合約書
    係伊與上訴人等兄弟簽名的，本院卷第259頁之聲明書係伊
    簽名，伊有同意以系爭㈦狀終止系爭租約等語（見本院卷第3
    50、351頁）。被上訴人對陳修上開所述已表示無意見（見
    本院卷第351頁），且陳修亦經具結擔保證言之憑信性，應
    認陳修證述實在。又承前述，既認陳泓偉就系爭租約已積欠
    租金額達2個月以上，而上訴人、陳修業全體向陳泓偉為民
    法第440條第1項之催告，陳泓偉自110年12月30日起已負遲
    延責任，則上訴人、陳修以系爭㈦狀於110年12月30日終止系
    爭租約，於法有據。
　④依上所述，既認系爭租約經上訴人、陳修於110年12月30日適
    法終止，則上訴人依民法第455條前段、第767條第1項、第8
    21條規定，請求陳泓偉遷讓系爭房屋予上訴人及全體共有人
    ，亦屬有據。
　㈢上訴人依民法第179條規定，請求陳泓偉給付不當得利，有無
    理由及數額若干？
　1.按無法律上之原因而受利益，致他人受損害，應返還其利益
    ，民法第179 條前段定有明文。而無權占有他人不動產，可
    能獲得相當於租金之利益，為社會一般通常之觀念。共有人
    因共有不動產被無權占用，如請求給付不當得利，因屬可分
    之金錢債權，各該共有人僅得按其應有部分，請求無權占有
    之人返還所受利益。查，陳泓偉於無權占用系爭房屋期間可
    消極減免應支付使用該房屋之代價，而獲得相當於房屋租金
    之利益，致該房屋共有人受有同額之損害，則上訴人依不當
    得利之規定，按應有部分請求陳泓偉返還無權占用系爭房屋
    期間相當於租金之不當得利，於法有據。
　2.審酌系爭房屋位於高雄市ＯＯ區ＯＯＯ路上，屬前路後巷型態，
    鄰近有高雄市議會捷運站、ＯＯ醫院、全聯福利中心高雄ＯＯ店
    、外交部南部辦事處，步行僅約7、8分鐘等情，有Google地
    圖可參（見原審卷一第26、73頁），足見系爭房屋位於高雄
    市市中心，交通便利，生活機能良好，參以A合約書之系爭
    約定（即系爭租約），自90年11月起即約定每月使用費（即
    租金額）為1萬元，縱不考慮通貨膨脹、物價上漲等因素，
    上訴人請求以系爭約定計算不當得利金額，應認合理可採。
    又承前述，陳泓偉自110年12月30日起，每月所獲相當於租
    金之不當得利為1萬元，則上訴人按應有部分（上訴人、陳
    修均為出租人，應有比例各1/2 ），請求陳泓偉自
　　110年12月30日起至返還系爭房屋之日止，按月給付5千元，
　　核屬有據，應予准許，逾此範圍，則不應准許。
七、綜上所述，上訴人依民法第767條、第821條規定，請求黃美
    麗等3人將系爭房屋遷讓返還予上訴人及其他共有人；依A合
    約書之系爭約定業經終止為由，依民法第455條前段、第767
    條第1項、第821條規定，並依不當得利之法律關係，請求陳
    泓偉將系爭房屋遷讓返還予上訴人及其他共有人，並自110
    年12月30日起至返還系爭房屋之日止，按月給付上訴人5千
    元，為有理由，應予准許。逾此部分之請求，即屬無據，應
    予駁回。原審就上開應准許部分，為上訴人敗訴之判決，尚
    有未洽，上訴意旨就此部分指摘原判決不當，求予廢棄改判
    ，為有理由，爰由本院予以廢棄改判如主文第2至3項所示。
    至於上訴人之請求不應准許部分，原審為上訴人敗訴之判決
    ，理由雖與本院不同，但結論並無二致，仍應予維持，上訴
    意旨指摘原判決此部分不當，求予廢棄改判，為無理由，應
    予駁回。另上訴人於本院擴張請求陳泓偉應再給付自107年3
    月31日起至108年3月30日止，按月5千元，為無理由，不應
    准許。
八、本件事證已臻明確，兩造其餘之攻擊或防禦方法及所用之證
    據，經本院斟酌後，認為均不足以影響本判決之結果，爰不
    逐一論述，附此敘明。
九、據上論結，本件上訴為一部有理由，一部無理由；擴張之訴
    ，為無理由，判決如主文。
中　　華　　民　　國　　111 　年　　3 　　月　　23　　日
                          民事第二庭
                              審判長法  官  黃國川
                                    法  官  李怡諄
                                    法  官  何佩陵
以上正本證明與原本無異。
本件不得上訴。
中　　華　　民　　國　　111 　年　　3 　　月　　23　　日
                                    書記官  陳旻萱
附表ㄧ
編號   不動產標示     坐落土地 登記之共有人 及應有部分 1 高雄市○○區○○段000 ○號建物（即門牌號碼高雄市○○區○○○路000 號） 高雄市○○區○○段000地號土地 95.11.28之前 陳國慶：1/3 陳  修：1/3 陳明誠：1/3 95.11.28以後 陳國慶：1/3 陳  修：1/3 陳泓偉：1/3 
附表二
 編號    租約終止依據      租約終止時點、事由  1 合意終止 上訴人、陳修及陳泓偉於95.11.17 簽B同意書時，已合意終止系爭租約  2 A合約書第3條5.c.約定、土地法第100條第5款規定終止 甲屋自94.1.2起租金已不足償還貸款利息，乙方（陳明誠）依A合約書第3條5.c約定應無償立即搬出系爭房屋，陳泓偉違反該約定，構成土地法第100條第5款事由  3 A合約書第3條4.約定屆期消滅、土地法第100條第5款規定終止 A合約書第3條4.已約定甲屋須於100.12.31以前出售，可知系爭租約為定期租約，至100.12.31止屆期消滅。陳泓偉迄今拒不搬遷，違反A合約書第3條4.約定，構成土地法第100條第5款事由  4 民法第450條第2項出租人任意終止 上訴人、陳修委請馬興平律師寄發106.12.25律師函，於106.12.28陳泓偉收受該函（上訴人誤繕收受日為110.12.28）起算30日，終止系爭租約  5. 民法第450條第2項出租人任意終止 上訴人起訴狀繕本送達陳泓偉後30日，終止系爭租約  6 民法第440條第1項、土地法第100條第3款規定終止 陳泓偉自95.11起迄今，未依A合約書給付租金，構成土地法第100條第3款規定事由，上訴人、陳修以本件民事綜合辯論意旨㈦狀送達被上訴人訴訟代理人翌日即110.11.30日起1個月內請求給付租金，如未於1個月內為給付，依民法第440條第1項終止